臺灣臺中地方法院刑事判決　　　　　　　　　　　　九十三年度訴字第一六四二號
　　公　訴　人　臺灣臺中地方法院檢察署檢察官
　　被　　　告　丁○○
右列被告因恐嚇取財案件，經檢察官提起公訴（九十三年度偵字第九七二九號、第一
一七三九號），本院判決如左：
    主  文
丁○○幫助連續意圖為自己不法之所有，以恐嚇使人將本人之物交付，處有期徒刑陸
月，如易科罰金，以佰元折算壹日。
    事  實
一、丁○○明知存摺及提款卡係供自己使用之重要理財工具，攸關個人債信，如交予
    他人使用，有供作財產犯罪用途之可能，一般人取得他人存摺之目的在於取得贓
    款及掩飾犯行不易遭人追查，又他人無故購買自己申辦之行動電話門號使用，亦
    會藉此以遂行財產上犯罪之目的，而其在可預見姓名年籍不詳之成年男子無故購
    買他人帳戶及行動電話門號使用，可能以取得之行動電話門號連繫被害人進而恐
    嚇付款贖車，另帳戶則供作被恐嚇取財之受害車主匯款指定帳戶之用，且其發生
    並不違背丁○○本意之下，竟仍基於幫助他人恐嚇取財之不確定故意，將其於民
    國八十九年九月十九日於彰化商業銀行桃園分行（下稱彰化銀行）開立0000
    0000000000號之存款帳戶、於九十一年十一月二十八日在合作金庫銀
    行迴龍分行（下稱合作金庫）開立0000000000000號之存款帳戶（
    詳如附表一所示）及於九十二年九月二日向和信電訊股份有限公司（下稱和信公
    司）申辦之電話號碼0000000000號行動電話晶片卡（ＳＩＭ卡）及自
    己書寫之載有金融帳戶密碼之便條紙一張，於九十二年九月二日以後之某時（按
    ：丁○○係於九十二年九月二日申請上揭行動電話門號），在不詳地點，以不詳
    之價格，轉讓予該姓名年籍不詳之成年男子牟利。而該姓名年籍不詳之成年男子
    於取得黃惠芳所轉讓之上揭帳戶存摺、提款卡及行動電話晶片卡及載有金融帳戶
    密碼之便條紙一張後，旋即在跳蚤雜誌刊登販賣金融機構存摺之廣告，嗣庚○○
    （業經本院判決在案）因在跳蚤雜誌見該姓名年籍不詳之成年男子刊登販賣金融
    機構存摺之廣告，即以電話與該自稱「陳先生」之姓名年籍不詳之成年男子聯絡
    ，並於九十二年十一月底，在桃園縣中壢市○○○○道附近，以新臺幣（下同）
    一萬二千元之代價，向姓名年籍不詳綽號「陳先生」之成年男子購買丁○○所有
    之如附表一所示帳戶存摺、提款卡、載有金融帳戶密碼之便條紙一張及電話號碼
    0000000000號之行動電話晶片卡以供被害人匯款、聯繫被害人之用，
    除自九十二年十二月三十日起至九十三年二月十七日止，連續在臺中縣、市、桃
    園縣及新竹縣、市等地，以自備之鑰匙竊取如附表二所示被害人林美樺等十人所
    有之自用小客車（被害人姓名、遭竊車輛車牌號碼、失竊時間、地點等均詳如附
    表二所示），並以之為常業，而恃以為生。得手後，庚○○即將竊得之車子開走
    藏匿，並依留在車上之電話號碼，連續在臺中縣、市等地，以上揭電話號碼00
    00000000號之行動電話、公共電話或電話號碼0000000000號
    之行動電話，向遭竊車主恐嚇稱：如不匯一定金額款項至如附表一所示之指定帳
    戶內，將不歸還車輛等語恫嚇如附表二所示被害人乙○○等十人，使該等被害人
    心生畏懼，除如附表二編號二、七所示之被害人未匯款外，餘均依庚○○之指示
    匯款至如附表一所示之帳戶（恐嚇取財之詳細時間、匯款金額詳如附表二所示）
    。而庚○○確認被害人已匯款後，除通知被害人至指定之地點取回失竊之車輛後
    ，旋持如附表一所示金融帳戶之提款卡至臺中縣、新竹市等地之金融機構自動提
    款機，將失主匯入之款項提出花用。嗣經警比對通聯紀錄後始循線查獲，並扣得
    庚○○所有供犯罪所用之電話號碼0000000000號行動電話機一具、載
    有金融帳戶密碼之便條紙一張。
二、案經臺中縣警察局移送臺灣臺中地方法院檢察署檢察官偵查起訴。
    理  由
一、訊據被告丁○○固對於右揭曾申請開設如附表一所示金融機構帳戶、電話號碼0
    000000000號之行動電話及親自書寫載有金融帳戶密碼之便條紙一張之
    事實坦承不諱，惟矢口否認有何幫助連續恐嚇取財之犯行，辯稱：伊並未轉讓上
    揭彰化銀行、合作金庫銀行的帳戶存摺、提款卡、載有金融帳戶密碼之便條紙一
    張及電話號碼0000000000號之行動電話晶片卡（ＳＩＭ卡）予他人使
    用，不知上開二帳戶、電話號碼晶片等物為何會在同案被告庚○○身上，而該電
    話號碼之晶片卡伊曾遺失過重新補發，況上揭帳戶存摺係伊於鈞院第一次準備期
    日後方親自剪掉而已，如何將該帳戶存摺提供他人使用，故無幫助恐嚇取財之犯
    意云云。經查：
（一）上開庚○○竊取如附表二所示之車輛後，旋以被告丁○○所申辦000000
      0000號行動電話或公共電話或電話號碼0000000000號之行動電
      話，連續恐嚇如附表二所示被害人乙○○等人，要求車主須將一至三萬元不等
      之款項匯入被告丁○○上開彰化銀行及合作金庫之帳戶內，否則會將失車解體
      或使車主無法取回車輛，使乙○○等人心生畏懼，除如附表二編號二、七所示
      之被害人壬○○、丙○○外，其餘被害人均依指示匯款至被告丁○○上開彰化
      銀行及合作金庫帳戶之事實，業經同案被告庚○○於偵查及本院審理時供認不
      諱，核與被害人乙○○等十人於警詢中指述之情節相吻合，復有電話號碼00
      00000000號、0000000000號之行動電話通聯紀錄、車輛竊
      盜車牌失竊資料個別查詢報表－查詢車輛認可資料、車籍作業系統－查詢認可
      資料、如附表一所示金融機構之開戶資料、交易往來明細、同案被告庚○○持
      上揭提款卡於自動櫃員機提款時之側錄照片在卷可稽，且有扣案之電話號碼0
      000000000號行動電話機一具及載有密碼之便條紙一張可資佐證，則
      同案被告庚○○確有以前揭被告丁○○所提供如附表一所示之帳戶向如附表二
      所示之被害人恐嚇取財既、未遂之事實，應堪認定。
（二）又被告丁○○於警詢、本院審理時均已供稱：該載有密碼之便條紙確係伊親筆
      所書寫等語，另觀之扣案之便條紙上所載密碼之數字組合（影本附於九十三年
      度偵字第九七二九號偵查卷第二一頁），其中除郵局與彰化商業銀行之密碼記
      載為「一三五七」外，其餘帳戶密碼皆為「六七一九」，復參以「一三五七」
      等數字均屬單純之奇數組合，而被告丁○○之出生年、日之數字組合亦恰為「
      六七一九」等情，則上揭帳戶之密碼數字對被告丁○○而言，應非屬繁雜難以
      記憶之數字，衡情被告丁○○當無將該密碼數字另外記載於便條紙上之必要。
      是被告丁○○如非係將上揭帳戶存摺、提款卡連同載有帳戶密碼之便條紙一起
      轉讓予他人，當無須另行親自書寫該載有密碼之便條紙之必要，況上揭載有密
      碼之便條紙係由該姓名年籍不詳之人連同上揭被告黃惠芳之帳戶存摺、提款卡
      出售予同案被告庚○○，嗣並由被告庚○○持有之情，亦據同案被告庚○○於
      偵查、本院審理時供述屬實，足認被告黃惠芳確實係將如附表一所示金融機構
      之帳戶存摺、提款卡，連同上揭載有密碼之便條紙、電話號碼0000000
      000號行動電話晶片卡一併轉讓予該姓名年籍不詳之成年男子無疑。又依卷
      附被告丁○○所提出之勞工保險被保險人投保資料表觀之，被告丁○○自九十
      一年十二月底起至九十三年三月間止，多次更換所任職之公司，且期間常間斷
      工作，顯見其經濟收入來源甚不穩定，再參之如附表一所示金融機構帳戶最後
      之開戶日期之情，則被告為貪圖小利，而自九十二年九月二日後之某日轉讓上
      揭帳戶存摺、提款卡、載有密碼之便條紙及電話號碼0000000000號
      行動電話晶片卡供他人使用，應與常理無悖。再者，被告於本院準備程序中係
      供稱：上揭0000000000號行動電話之晶片卡已於九十二年十二月底
      已辦理停話，且事後補辦同門號之晶片卡亦不能使用等語，惟該000000
      0000號行動電話迄於九十三年一月間仍有通話紀錄之情，有和信電訊股份
      有限公司函覆之通聯紀錄一份在卷可稽（附於九十三年度偵字第一一七三九號
      偵查卷第九０頁），顯見被告辯稱該門號之晶片卡業已遺失，並曾辦理停話，
      並未轉讓予他人使用云云，應屬不實。另參之被告丁○○對於如附表一所示之
      帳戶存摺究係於九十三年一月間已遺失，或係於本院九十三年八月四日準備程
      序開庭完返家後始剪掉，於本院先後供述並不一致等情，則被告丁○○辯稱其
      所有之上揭帳戶存摺、提款卡係遺失，並未轉讓予他人云云，是否可採，頗令
      人質疑。況觀諸近來竊車後恐嚇車主匯款始將車輛返還之竊盜、恐嚇取財犯罪
      層出不窮，該等犯罪，多數均係利用人頭帳戶作為出入帳戶，業經媒體廣為披
      載，已如前述，則一般人在發現帳戶存摺或提款卡遺失，理當會向金融機構掛
      失止付，被告丁○○乃成年之人，對此應知之甚詳，詎其發現金融機構帳戶金
      融卡連同密碼單一併遺失，非但未向各銀行掛失或止付，藉以保護自身權益，
      反於本院準備程序後，自行返家將上揭帳戶存摺剪掉丟棄，此顯已與常理有悖
      。再參以被告於本院審理時當庭提出多達二十一個行動電話晶片卡之情，此與
      一般人通常僅擁有一、二個行動電話門號之情有違，此益徵被告確有轉讓上揭
      帳戶存摺、提款卡，載有密碼之便條紙及電話號碼0000000000號行
      動電話晶片卡與他人以牟利之事實甚明。是被告丁○○辯稱並未將如附表一所
      示帳戶存摺、提款卡、載有金融帳戶密碼之便條紙一張及電話號碼00000
      00000號之行動電話晶片卡轉讓交予該姓名年籍不詳之成年人云云，顯與
      事實不符。
（三）次按，刑法上之故意，分直接故意（確定故意）與間接故意（不確定故意），
      「行為人對於構成犯罪之事實，明知並有意使其發生者」為直接故意。「行為
      人對於構成犯罪之事實，預見其發生而其發生並不違背其本意者」為間接故意
      。又金融帳戶為個人理財之工具，申請開設金融帳戶並無任何特殊之限制，一
      般民眾皆能輕易申請開設，並無任何特別資格條件之限制，且得同時在不同金
      融機構申請多數存款帳戶使用，乃眾所周知之事實，依一般人之社會生活經驗
      ，倘非洗錢、犯罪等不法目的或為掩飾自己真實身分，依常情並無捨棄自己申
      設帳戶而迂迴向他人洽借、收購帳戶使用之理。且近來竊車後恐嚇車主匯款始
      將車輛返還之竊盜、恐嚇取財犯罪層出不窮，該等犯罪，多數均係利用人頭帳
      戶作為匯、提款使用，迭經媒體廣為披載，被告丁○○係成年且有相當智識之
      人，應可知悉社會上常有利用人頭帳戶從事詐財或恐嚇取財等犯罪情事。本件
      被告丁○○竟為貪圖小利，仍將上開帳戶、提款卡連同書寫金融帳戶密碼之便
      條紙一張及上揭行動電話晶片卡轉讓予姓名年籍不詳之人，而該姓名年籍不詳
      之人再轉賣予同案被告庚○○後，嗣庚○○果然據以為供犯恐嚇取財罪之出入
      帳戶，足見被告丁○○對於轉讓上揭金融機構帳戶、行動電話門號可能被用來
      作為恐嚇取財等非法用途上，應有所預見，且不違背其本意，惟其竟仍提供金
      融機構帳戶及行動電話門號予他人使用，堪認他人將其金融機構帳戶及行動電
      話門號作為恐嚇取財犯罪使用，為被告丁○○所容認及允許，是被告丁○○確
      有幫助他人犯恐嚇取財罪之不確定故意應可認定。
（四）復按刑法上之幫助犯，係指以幫助之意思，對於正犯資以助力，而未參與實施
      犯罪之行為者而言。被告丁○○將其所有之金融機構帳戶存摺、提款卡、載有
      密碼之便條紙及行動電話門號晶片卡提供予不詳姓名男子轉賣同案被告庚○○
      ，作為被恐嚇取財之受害車主匯款指定帳戶及連絡電話，顯係基於幫助他人恐
      嚇取財之犯意，而其提供金融機構帳戶及行動電話門號予他人之行為，係屬恐
      嚇取財構成要件以外之行為，故被告丁○○係以幫助之意思，參與恐嚇取財構
      成要件以外之行為，應以恐嚇取財之幫助犯論。綜上所述，被告丁○○空言否
      認上揭幫助恐嚇取財之犯行，顯係事後卸責之詞，不足採信。本件事證已臻明
      確，被告丁○○之犯行應堪認定。
二、被告丁○○基於幫助之意思，參與恐嚇取財構成要件以外之行為，為幫助犯，是
    核被告丁○○所為，係犯刑法第三十條第一項、第三百四十六條第一項之幫助恐
    嚇取財罪。又被告丁○○所幫助之正犯即同案被告庚○○，因所犯多次恐嚇取財
    既遂、未遂之犯行，時間緊接，觸犯構成要件相同之罪名，顯係基於概括之犯意
    反覆為之，為連續犯，是被告丁○○應論以連續恐嚇取財之幫助犯，並依刑法第
    三十條第二項之規定，按正犯之刑減輕之。爰審酌被告丁○○提供金融機構帳戶
    存摺、提款卡及行動電話晶片卡供他人非法使用，助長社會犯罪風氣，且可能導
    致真正犯罪者逍遙法外，助長社會犯罪風氣，所生危害非淺及其本身並未實際參
    與恐嚇取財之犯行，無證據證明其因此獲得高額不法利得暨其犯罪後猶飾詞圖卸
    罪責，態度不佳等一切情狀，量處如主文所示之刑，並諭知易科罰金之折算標準
    。末查，扣案之合作金庫銀行慈文分行之提款卡一張（帳號000000000
    0000號），係被告丁○○所有之物，業據同案被告庚○○供承在卷，然並無
    證據證明該物係供本案被告丁○○犯罪所用之物，爰不另宣告沒收；至扣案之電
    話號碼0000000000號、0000000000號行動電話機二具，係
    被告庚○○所有供其私人聯絡之用，且無證據證明係供同案被告庚○○犯罪所用
    之物，另扣案之電話號碼0000000000號行動電話機一具及載有密碼之
    便條紙一張，係同案被告庚○○所有供其犯罪所用之物，均業據被告庚○○供明
    在卷，該扣案物既均非屬被告丁○○所有，亦不另於本案中宣告沒收，均附此敘
    明。
據上論斷，應依刑事訴訟法第二百九十九條第一項前段，刑法第三百四十六條第一項
、第三十條第一項、第二項、第四十一條第一項前段，罰金罰鍰提高標準條例第一條
前段、第二條，判決如主文。
中      華      民      國    九十三    年      九      月    二十三    日
                              臺灣臺中地方法院刑事第四庭
                                    審判長法  官  張 靜 琪
                                          法  官  羅 智 文
                                          法  官  王 世 華
右正本證明與原本無異。
如不服本判決，應於判決送達後十日內向本院提出上訴狀，上訴於臺灣高等法院臺中
分院( 須附繕本 )。
                                          書記官
中      華      民      國    九十三    年      九      月    二十三    日
附錄論罪科刑法條：
刑法第三百四十六條：
意圖為自己或第三人不法之所有，以恐嚇使人將本人或第三人之物交付者，處六月以
上五年以下有期徒刑，得併科一千元以下罰金。
以前項方法得財產上不法之利益，或使第三人得之者，亦同。
前二項之未遂犯罰之。
附表一：
┌──┬─────┬─────────┬────────────┐
│編號│戶名      │金融機構名稱      │帳號                    │
│    │          │                  │                        │
├──┼─────┼─────────┼────────────┤
│一  │丁○○    │彰化商業銀行桃園分│000000000000│
│    │          │行                │一一                    │
├──┼─────┼─────────┼────────────┤
│二  │丁○○    │合作金庫銀行迴龍分│000000000000│
│    │          │行                │八                      │
└──┴─────┴─────────┴────────────┘
附表二：
┌─┬───────┬────┬──────┬─────┬────────┐
│編│被竊車號及竊盜│行竊時間│行竊地點及方│恐嚇取財時│ 恐嚇取財金額及 │
│號│之被害人      │        │   式       │間、被害人│被竊車輛尋獲地點│
│  │              │        │            │          │                │
├─┼───────┼────┼──────┼─────┼────────┤
│一│Ｖ二－四三九│九十二年│桃園縣蘆竹鄉│當日下午二│恐嚇付款一萬元，│
│  │日產廠牌      │十二月三│中正路停車場│時許，江秋│匯入丁○○前揭彰│
│  │林美樺        │十日    │內；持自備鑰│香接獲電話│化銀行帳戶，既遂│
│  │              │        │匙開啟車門竊│          │。              │
│  │              │        │取          │          │在桃園縣中壢市工│
│  │  │        │            │          │業區附近尋獲。  │
├─┼───────┼────┼──────┼─────┼────────┤
│二│Ｌ八－一二三三│九十二年│桃園縣中壢市│當日下午三│恐嚇付款未遂。  │
│  │日產廠牌      │十二月三│福州一街與福│時許，鍾藏│在新竹市○○路六│
│  │壬○○        │十日    │安一街口；持│棟接獲電話│段七九九巷巷口尋│
│  │              │        │自備鑰匙開啟│          │獲。            │
│  │              │        │車門竊取    │          │                │
├─┼───────┼────┼──────┼─────┼────────┤
│三│Ｗ七－三五二│九十二年│新竹市○○路│同日中午，│恐嚇付款二萬元，│
│  │日產廠牌      │十二月三│六段七九九巷│甲○○接獲│匯款八千元至莊惠│
│  │甲○○        │十一日  │十一弄；持自│電話      │芳前揭合作金庫帳│
│  │              │        │備鑰匙開啟車│          │戶，既遂。      │
│  │              │        │門竊取      │          │                │
├─┼───────┼────┼──────┼─────┼────────┤
│四│Ｑ八－五九三│九十三年│苗栗縣頭份鎮│同月五日下│恐嚇付款二萬元，│
│  │日產廠牌      │一月二日│武昌街四八號│午九時許，│匯款一萬元至莊惠│
│  │癸○○○      │        │地下室；持自│羅怡霞接獲│芳前揭合作金庫帳│
│  │              │        │備鑰匙開啟車│電話      │戶，既遂。      │
│  │              │        │門竊取      │          │在桃園縣中壢市後│
│  │              │        │            │          │火車站附近停車場│
│  │              │        │            │          │尋獲            │
├─┼───────┼────┼──────┼─────┼────────┤
│五│Ｂ二－五七│九十三年│臺中縣清水鎮│不詳時間，│恐嚇付款二萬元，│
│  │日產廠牌      │一月十二│中興街仁和巷│己○○接獲│匯入丁○○前揭彰│
│  │己○○        │日      │六號地下室；│電話      │化銀行帳戶，既遂│
│  │              │        │持自備鑰匙開│          │。              │
│  │              │        │啟車門竊取  │          │在臺中縣清水鎮中│
│  │              │        │            │          │山路與新興路口尋│
│  │              │        │            │          │獲。            │
├─┼───────┼────┼──────┼─────┼────────┤
│六│Ｂ六－七七六│九十三年│臺中縣龍井鄉│同日下午一│恐嚇付款三萬元，│
│  │日產廠牌      │一月十二│新興路二二巷│時許，楊玉│匯款一萬元至莊惠│
│  │楊玉湫        │日      │三弄三之一號│湫接獲電話│芳前揭彰化銀行帳│
│  │              │        │；持自備鑰匙│          │戶，既遂。      │
│  │              │        │開啟車門竊取│          │在臺中縣清水鎮中│
│  │              │        │            │          │興路七五號前尋獲│
│  │              │        │            │          │。              │
├─┼───────┼────┼──────┼─────┼────────┤
│七│二Ｇ－五四六二│九十三年│臺中縣龍井鄉│不詳時間，│恐嚇付款未遂。  │
│  │裕隆廠牌      │一月十九│東海大學東園│丙○○接獲│在桃園縣龜山鄉茶│
│  │丙○○        │日      │巷土地公廟旁│電話      │專路附近尋獲。  │
│  │              │        │；持自備鑰匙│          │                │
│  │              │        │開啟車門竊取│          │                │
├─┼───────┼────┼──────┼─────┼────────┤
│八│ＣＵ－九八七七│九十三年│桃園縣平鎮市│同日上午十│恐嚇付款一萬元，│
│  │日產廠牌      │一月三十│民族路與文化│時三十分許│匯入丁○○前揭彰│
│  │辛○○        │日      │街口；持自備│，辛○○接│化銀行帳戶，既遂│
│  │              │        │鑰匙開啟車門│獲電話    │。              │
│  │              │        │竊取        │          │在桃園縣南崁交流│
│  │              │        │            │          │道附近尋獲。    │
├─┼───────┼────┼──────┼─────┼────────┤
│九│Ｚ八－一七八九│九十三年│桃園市○○街│同日上午某│恐嚇付款三萬元，│
│  │日產廠牌      │二月六日│二六巷車庫│時，詹囿健│匯入丁○○前揭彰│
│  │昱銘營造工程有│        │；持自備鑰匙│接獲電話  │化銀行帳戶，既遂│
│  │限公司        │        │開啟車門竊取│          │。              │
│  │              │        │            │          │在苗栗縣頭份鎮高│
│  │              │        │            │          │速公路交流道附近│
│  │              │        │            │          │尋獲。          │
├─┼───────┼────┼──────┼─────┼────────┤
│十│ＬＴ－六五七五│九十三年│桃園市民有三│同日上午九│恐嚇付款二萬元，│
│  │日產廠牌      │二月十七│街六號；│時許，陳仕│匯款一萬元至莊惠│
│  │戊○○        │日      │持自備鑰匙開│易接獲電話│芳前揭彰化銀行帳│
│  │              │        │啟車門竊取  │          │戶，既遂。      │
│  │              │        │            │          │在桃園縣新屋交流│
│  │              │        │            │          │道附近尋獲。    │
└─┴───────┴────┴──────┴─────┴────────┘
